【裁判字號】    98,家抗,11
【裁判日期】    980623
【裁判案由】    聲請變更子女姓氏
【裁判全文】
臺灣屏東地方法院民事裁定              98年度家抗字第11號
抗  告  人
即  聲請人  甲○○
                        弄74.
相  對  人  乙○○
                        市鼓山區戶政事務所）
上列抗告人與相對人間就聲請變更子女姓氏事件，抗告人對於民
國98年5 月5 日本院98年度家聲字第38號所為之裁定提起抗告，
本院裁定如下：
    主  文
抗告駁回。
抗告費用新台幣壹仟元由抗告人負擔。
    理  由
一、本件抗告意旨略以：相對人自與抗告人之母離異後，從未對
    抗告人盡扶養之責，亦未曾探視過抗告人，於抗告人之母車
    禍時，抗告人求助於相對人家屬時，竟遭受其等以不認識等
    語之冷漠對待，致使抗告人心理受創；且抗告人於求學過程
    中，常遭同學詢問為何不曾提及相對人之事，使抗告人飽受
    困擾；抗告人自幼與母親相依為命，感情親密，生母在其自
    我認同之發展過程中，產生絕大的影響，對母方家族較有認
    同感，對生父一方極為疏離，且因從父姓而於現實生活中受
    有上述之困擾，原裁定顯有不當，請求廢棄等語。
二、按有下列各款情形之一，且有事實足認子女之姓氏對其有不
    利之影響時，父母之一方或子女得請求法院宣告變更子女之
    姓氏為父姓或母姓：一、父母離婚者。二、父母之一方或雙
    方死亡者。三、父母之一方或雙方生死不明滿3 年者。四、
    父母之一方曾有或現有未盡扶養義務滿2 年者，民法第1059
    條第5 項定有明文。是聲請變更子女之姓氏，除符合上開條
    項各款規定之情事外，尚須有事實足認該子女之姓氏對其有
    不利之影響，始足當之。而不利之影響須為法律上不利益，
    且依法益權衡與比例原則，須斟酌子女之原有姓氏一切情狀
    ，倘不變更其姓氏，確有造成法律上之不利益，且變更原姓
    氏之外，別無其他方法除去其不利益，始得為之，此乃身分
    法上法安定性原則考量。至於單純情感因素或法律另有救濟
    途徑時，均不得聲請變更姓氏，以維身分之安定性。
三、經查，抗告人即聲請人主張之上開事實，業據其提出戶籍謄
    本1 份為證，復經抗告人於原審中到庭陳述明確，有本院98
    年4 月15日訊問筆錄附卷可參，堪信為實在。惟查，觀諸抗
    告人於原審及抗告書狀中僅一再陳稱：相對人自與抗告人之
    母離異後，從未對抗告人盡扶養之責，亦未曾探視過抗告人
    ，且相對人一方親屬對於抗告人之求助，竟冷漠對待，致使
    抗告人心理受創；而抗告人於求學過程中，常遭同學詢問為
    何不曾提及相對人之事，使抗告人飽受困擾；抗告人自幼與
    母親相依為命，感情親密，生母在其自我認同之發展過程中
    ，產生絕大的影響，對母方家族較有認同感，對相對人及所
    從之父姓相當排斥云云，不難窺見抗告人聲請變更姓氏之主
    要動機乃基於個人情感之訴求，渠不願與父親同姓，其根由
    實係緣於相對人未善盡為人父之責，然此要與其原本姓氏無
    關；其復未提出其他積極事證佐證原姓氏對其確有何法律上
    不利之影響，則其請求變更為母姓之主張，核與上開規定所
    定之法定要件尚有未洽。本院審酌上開各情，抗告人所提主
    張既難認與法律規定相符，復未提出原有姓氏對其有何具體
    不利影響之事證，原審裁定於法尚無不合，抗告意旨為無理
    由，應予駁回。
四、據上論結，本件抗告為無理由，依非訟事件法第46條、第21
    條第2 項、第24條第1 項、民事訴訟法第495 條之1第1項、
    第449 條第1 項，裁定如主文。
中    華    民    國    98    年    6     月    23    日
                  家事庭審判長法  官  李芳南
                              法  官  林美靜
                              法  官  楊中琪
以上為正本，係照原本作成。
如不服本裁定，應以裁定適用法規顯有錯誤為抗告理由時，始得
於收受送達後10日內向本院提起抗告狀（須按他造當事人人數提
出繕本），並須經本院以原裁定所涉及之法律見解具有原則上之
重要性為限而為許可者，方得向台灣高等法院高雄分院抗告（非
訟事件法第45條）。
中    華    民    國    98    年    6     月    23    日
                              書記官  周秀香


司法院資訊處製作；財團法人民間司法改革基金會備份。
